臺灣高雄地方法院刑事判決　　　　　　94年度交易字第66號
公　訴　人　臺灣高雄地方法院檢察署檢察官
被　　　告　丁○○
上列被告因過失傷害案件，經檢察官提起公訴（93年度偵字第
22659 號），本院判決如下：
    主  文
丁○○因過失傷害人，處拘役參拾日，如易科罰金，以參佰元折
算壹日。
    事  實
一、丁○○考領有普通小型車之駕駛執照，於民國93年2 月27日
    8 時5 分許，駕駛車牌號碼ZO－2819號自用小客車，沿高雄
    市○○區○○路由西往東方向行駛，行至加昌路與軍校路80
    0 巷36弄交岔路口西南側，擬沿高雄市○○區○○路800 巷
    36弄，由南往北方向行駛，再轉高雄市○○區○○路，由東
    往西方向行駛而迴車時，本應注意汽車迴車前，應暫停並顯
    示左轉燈光或手勢，看清無來往車輛，並注意行人通過，始
    得迴轉，而依當時天候晴、日間自然光線，道路係柏油路面
    ，乾燥無缺陷，亦無任何障礙物，視距良好，且依其智識、
    能力亦無不能注意之情事，竟未看清無來往車輛，即貿然迴
    轉，致其所駕駛上開自用小客車右前車頭，撞及由乙○○所
    駕駛自該交岔路口北側，由北往南方向行駛，欲通過加昌路
    ，往軍校路800 巷36弄行駛之車牌號碼OPH －167 號重型機
    車左前車頭，使乙○○因而人、車倒地，受有胸、背及雙側
    下肢鈍挫傷、左足踝撕裂傷（0.5 公分）之傷害。丁○○於
    肇事後，在未有偵查犯罪職務之機關或公務員發覺其為犯罪
    人前，即於現場等候，並向據報前往現場處理，尚不知肇事
    者為何人之高雄市政府警察局苓雅分局交通大隊第七分隊警
    員丙○○供承肇事犯罪，自首並接受裁判。
二、案經乙○○訴由臺灣高雄地方法院檢察署檢察官偵查起訴。
    理  由
壹、程序方面：
  一、按被告以外之人於審判外之言詞或書面陳述，除法律有規
      定者外，不得作為證據；再被告以外之人於偵查中向檢察
      官所為之陳述，除顯有不可信之情況外，得為證據；又被
      告以外之人於檢察事務官、司法警察官或司法警察調查中
      所為之陳述，與審判中不符時，其先前之陳述具有較可信
      之特別情況，且為證明犯罪事實存否所必要者，得為證據
      ；另下列文書，亦得為證據：1 除顯有不可信之情況外，
      公務員職務上製作之紀錄文書、證明文書。2 除顯有不可
      信之情況外，從事業務之人於業務上或通常業務過程所須
      製作之紀錄文書、證明文書。3 除前2 款之情形外，其他
      於可信之特別情況下所製作之文書，亦得為證據；又被告
      以外之人於審判外之陳述，雖不符刑事訴訟法第159 條之
      1 至第159 條之4 之規定，而經當事人於審判程序同意作
      為證據，法院審酌該言詞陳述或書面陳述作成時之情況，
      認為適當者，亦得為證據，刑事訴訟法第159 條第1 項、
      第159 條之1 第2 項、第159 條之2 、第159 條之4 、第
      159 條之5 第1 項分別定有明文。查：
      1 卷附國軍左營醫院急診創傷病歷影本1 份，雖為被告以
        外之人，即從事診斷之國軍左營醫院醫師於審判外所為
        之書面陳述，屬於傳聞證據，惟此乃公務員於職務上製
        作，經常處於可受公開檢查之狀態，設有錯誤，甚易發
        現而予及時糾正之紀錄文書，應屬刑事訴訟法第159 條
        之4 第1 款所稱之紀錄文書，又查無證據證明上開病歷
        影本1 份，顯有不可信之情況，揆諸刑事訴訟法第159
        條之4 第1 款之規定，應認得為證據，而有證據能力。
      2 卷附國軍左營醫院附設民眾診療服務處診斷證明書影本
        1 紙，雖為被告以外之人，即從事診斷之國軍左營醫院
        醫師於審判外所為之書面陳述，屬於傳聞證據，又該診
        斷證明書，為國軍左營醫院之醫師針對個案而製作之診
        斷書，與刑事訴訟法第159 條之4 第1 款所示之公務員
        職務上製作之紀錄文書或證明文書不符，亦與刑事訴訟
        法第159 條之4 第2 款所示之從事業務之人於業務上或
        通常業務過程所須製作之紀錄文書或證明文書有間，然
        查，醫師依醫師法第17條之規定，如無法令規定之理由
        ，不得拒絕診斷書之交付，且若出具與事實不符之診斷
        書，依醫師法第28條之4 第5 款之規定，可處新臺幣
        100,000 元以上500,000 元以下罰鍰，並得併處限制執
        業範圍、停業處分1 個月以上1 年以下或廢止其執業執
        照；情節重大者，並得廢止其醫師證書，可知醫師出具
        之診斷書若有錯誤、虛偽，醫師之執業執照、醫師證書
        均可能因而廢止，是其正確性甚高，且司法機關隨時可
        以調取醫師依醫師法第12條規定而製作，並由醫師執業
        之醫療機構依醫療法第48條規定保存之病歷與之相互核
        對，設有錯誤，甚易發現並糾正，是以，醫師依醫師法
        第17條之規定出具之診斷書，應與公務員職務上製作之
        文書具有同等程度之可信性，屬於刑事訴訟法第159 條
        之4 第3 款所稱之其他於可信之特別情況下所製作之文
        書。準此，上開診斷證明書影本1 份，既係醫師依醫師
        法第17條之規定出具之診斷書，而屬刑事訴訟法第159
        條之4 第3 款所稱之其他於可信之特別情況下所製作之
        文書，自應認得為證據，而有證據能力。
      3 卷附道路交通事故現場圖、道路交通事故調查報告表(1)
        、(2)各1 份，雖均為被告以外之人於審判外之陳述，屬
        於傳聞證據，且非被告以外之人於審判外向法官、於偵
        查中向檢察官或於檢察事務官、司法警察官或司法警察
        調查中所為之陳述，又係針對個案而製作，而與刑事訴
        訟法第159 條之4 第1 款所示之公務員職務上製作之紀
        錄文書或證明文書，或同條第2 款所示之紀錄文書或證
        明文書不符，亦與同條第3 款所示之文書有間，惟因檢
        察官、被告於本院審判程序均同意上開文書作為證據，
        且本院審酌上開文書之形式及取得之過程並無瑕疵、與
        待證事實具有關連性等情況，認為適當，應認依刑事訴
        訟法第159 條之5 第2 項之規定，得為證據，而有證據
        能力。
      4 卷附高雄市政府交通局車輛行車事故鑑定委員會鑑定意
        見書，性質上係被告以外之人，即參與本件車禍鑑定之
        臺灣省高屏澎區車輛行車事故鑑定委員會（下稱鑑定委
        員會）鑑定委員於審判外所為之書面陳述，屬於傳聞證
        據。再該鑑定意見書乃告訴人申請鑑定，此觀之該鑑定
        意見書「囑託機關或申請人」欄之記載自明，故該鑑定
        意見書並非審判長、受命法官或檢察官依刑事訴訟法第
        198 條之規定，囑託鑑定委員會之鑑定委員鑑定，鑑定
        委員會之鑑定委員依刑事訴訟法第206 條第1 項規定所
        出具之書面鑑定報告，亦非法院、檢察官依刑事訴訟法
        第208 條之規定，囑託鑑定委員會鑑定，鑑定委員會依
        刑事訴訟法第208 條第1 項準用同法第206 條第1 項規
        定所出具之書面鑑定報告，與刑事訴訴法第159 條第1
        項「被告以外之人於審判外之言詞或書面陳述，除法律
        有規定者外，不得作為證據」之規定所稱「法律有規定
        者」之情形並不相符。又該鑑定意見書雖係公務員職務
        上所製作之紀錄文書，然既為針對本件車禍個案作成，
        即與刑事訴訟法第159 條之4 第1 款所示，可經常處於
        可受公開檢查之狀態，設有錯誤，甚易發現而予及時糾
        正之例行性紀錄文書有間（該條款立法理由參照），亦
        非刑事訴訟法第159 條之4 第1 款所定得為證據之公文
        書，也與同條第3 款所示之文書有間，且被告於審判程
        序中復表明不同意上開鑑定意見書作為證據，依刑事訴
        訟法第159 條第1 項之規定，自不得作為證據。
  二、再按，傳聞法則乃對於被告以外之人於審判外之言詞或書
      面陳述，亦即針對被告以外之人於審判外以言詞或書面所
      為之供述證據而為之規範。卷附現場照片及告訴人與被告
      雙方車損之照片共計5 幀，乃以科學、機械之方式，對於
      所拍攝內容所為忠實且正確之記錄，性質上並非供述證據
      ，應無刑事訴訟法第159 條第1 項規定之適用，附此敘明
      。
貳、實體方面：
  一、訊據被告丁○○對於上揭時地駕駛上開自用小客車，以前
      述方式迴車而行經前揭處所時，因未看清左方無來往車輛
      ，而與告訴人乙○○所駕駛之前揭機車發生碰撞，致告訴
      人人、車倒地，受有上述傷害之事實供認不諱，惟矢口否
      認有何過失傷害之犯行，辯稱：告訴人若依正常之行進方
      向行駛，應自伊所駕駛自用小客車之右側駛來，伊對於本
      件車禍事故之發生，並無過失云云。經查：
      (一)右揭事實，業據證人即告訴人於本院審判中指證明確，
        並有道路交通事故現場圖、道路交通事故調查報告表(1)
        、(2)、現場照片及被告與告訴人雙方車損之照片共計5
        幀在卷可參（參見偵查卷卷B 第18頁至第20頁、第23頁
        至第25頁）。
      (二)本件車禍事故發生前，被告乃駕駛上揭自用小客車，沿
        高雄市○○區○○路由西往東方向行駛，行至加昌路與
        軍校路800 巷36弄交岔路口西南側，擬沿高雄市○○區
        ○○路800 巷36弄，由南往北方向行駛，再轉高雄市○○區○○路，由東往西方向行駛，足認被告當時正欲迴
        車無疑。其次，被告於前揭時地駕駛上述自用小客車，
        以前述方式迴車時，並未注意左側來車等情，業據被告
        於本院審判中供認不諱（參見本院94年5 月4 日審判筆
        錄，本院卷第43頁）。又本件車禍事故發生時，係被告
        所駕駛上開自用小客車右前車頭撞及告訴人所駕駛上揭
        機車左前車頭等情，復據被告於本院審判中供承在卷（
        參見本院94年5 月4 日審判筆錄，本院卷第43頁），核
        與證人即告訴人、證人即據報前往現場處理本件車禍事
        故之員警丙○○於本院審判中結證之情節相符（參見本
        院94年5 月4 日審判筆錄，本院卷第37頁、第40頁），
        並有被告與告訴人雙方車損之照片3 幀在卷足稽（參見
        偵查卷卷C 第23頁反面、第24頁）。復觀之本件車禍事
        故發生後，告訴人駕駛之上揭機車倒於加昌路西向中線
        快車道，頭北尾南，且自該交岔路口通往軍校路800 巷
        36弄南向車道之一側起，至該機車倒地處止，留下先向
        西，再轉向西北方向延伸，長達12.9公尺之刮地痕，有
        卷附之道路交通事故現場圖影本1 份（參見偵查卷卷B
        第18頁）、現場照片2 幀在卷足據（參見偵查卷卷C 第
        23 頁 正面）。參諸被告上開供述及物理作用力之方向
        研判，可見本件車禍事故之發生，乃因被告於右揭時地
        駕駛前揭自用小客車，以上述方式迴車時，未看清左方
        無來往車輛，即貿然迴轉，致其迴轉時，其所駕駛自用
        小客車右前車頭撞及告訴人所駕駛上揭機車之左前車頭
        ，且告訴人所駕駛上揭機車於本件車禍事故發生時，車
        速不快，向前之作用力有限，以致告訴人所駕駛之前開
        機車於遭致被告駕駛之上揭自用小客車撞擊後，因受被
        告所駕駛上揭自用小客車向左（即由東向西方向）迴轉
        之作用力之影響，而由東往西方向摔出，並因車體與路
        面摩擦，而於路面上留下上述刮地痕。
      (二)按汽車迴車前，應暫停並顯示左轉燈光或手勢，看清無
        來往車輛，並注意行人通過，始得迴轉，道路交通安全
        規則第106 條第5 款定有明文。被告既考領有普通小型
        車之駕駛執照，有道路交通事故調查報告表(2)1 份在卷
        可按（參見偵查卷卷B 第20頁），此應為被告所應注意
        並能注意之義務。而肇事當時天候晴、日間自然光線，
        道路係柏油路面，乾燥無缺陷，亦無任何障礙物，視距
        良好，且依其智識、能力亦無不能注意之情事，竟於上
        揭時地迴車時，未看清無來往車輛，即行迴轉，致與告
        訴人所駕駛之上開機車發生碰撞，被告就本件車禍事故
        之發生，顯有過失。至被告雖辯稱：告訴人若依正常之
        行進方向行駛，應自伊所駕駛自用小客車之右側駛來，
        伊對於本件車禍事故之發生，並無過失云云，惟查，本
        件告訴人於本件車禍事故發生前，乃在遵行車道內行駛
        ，此參諸本件車禍事故發生後，告訴人所駕駛上揭機車
        於該交岔路口所留下刮地痕之起始處，乃在該交岔路口
        通往軍校路800 巷36弄南向車道之一側自明（參見卷附
        道路交通事故現場圖，偵查卷卷B 第18頁），被告所辯
        告訴人若依正常之行進方向行駛，應自伊所駕駛自用小
        客車之右側駛來，自屬無據，且汽車迴車時，本應看清
        無來往車車輛，並注意行人通過，始得迴轉，不以注意
        左方來車為限，被告前揭辯解，自無足取。而告訴人因
        本件車禍事故，受有胸、背及雙側下肢鈍挫傷、左足踝
        撕裂傷（0.5 公分）之傷害，亦有國軍左營醫院附設民
        眾診療服務處診斷證明書影本1 紙、國軍左營醫院急診
        創傷病歷1 份在卷可佐（參見偵查卷卷B 第7 頁、本院
        卷第18頁至第21頁）。被告之過失犯行與告訴人所受之
        上揭傷害間，顯有相當因果關係，至為灼然。
      (三)綜上所陳，被告上揭辯解，無非事後避重就輕之詞，不
        足採信。本件事證明確，被告犯行洵堪認定。
    二、核被告丁○○所為，係犯刑法第284 條第1 項前段之過
        失傷害罪。被告於肇事後，在未有偵查犯罪職務之機關
        或公務員發覺其為犯罪人前，即主動向前往現場處理，
        尚不知肇事者為何人之高雄市政府警察局苓雅分局交通
        大隊第七分隊警員丙○○供承肇事犯罪，業據證人即到
        場處理本件車禍事故之警員丙○○於本院審理時結證屬
        實（參見本院94年5 月4 日審判筆錄，本院卷第29頁）
        ，乃對於未經發覺之犯罪自首而接受裁判，應依刑法第
        62條前段之規定，減輕其刑。被告於右揭時日，乃駕駛
        上開自用小客車，沿高雄市○○區○○路由西往東方向
        行駛，行至加昌路與軍校路800 巷36弄交岔路口西南側
        ，擬沿高雄市○○區○○路800 巷36弄，由南往北方向
        行駛，再轉高雄市○○區○○路，由東往西方向行駛而
        迴車，已如前述，起訴書記載為被告於上揭時日，駕駛
        上揭自用小客車，沿高雄市○○區○○路由南往北方向
        行駛，行經加昌路與軍校路800 巷36弄路口時，欲進行
        車輛迴轉之際，發生本件車禍事故，尚有未洽，且公訴
        檢察官於本院審判中亦已將起訴之犯罪事實，更正為被
        告於前揭時日，駕駛上開自用小客車，於加昌路與軍校
        路800 巷36弄交岔路口西南側，擬沿高雄市○○區○○
        路800 巷36巷，由南往北方向行駛，再轉高雄市○○區
        ○○路，由東往西方向行駛（參見本院94年5 月4 日審
        判筆錄，本院卷第43頁），併此敘明。爰審酌被告前未
        曾受有期徒刑以上刑之宣告，有臺灣高等法院被告前案
        紀錄表1 份在卷可憑，素行尚佳，徒因一時疏失，致告
        訴人受有上開傷害，告訴人所受之傷害尚屬輕微，復審
        酌被告於犯罪後並未坦承全部犯行，態度尚非良好，迄
        今雖未與告訴人達成民事和解，惟源於和解金額無法合
        致等一切情狀，量處如主文所示之刑，並諭知易科罰金
        之折算標準。
據上論斷，應依刑事訴訟法第299 條第1 項前段，刑法第284 條
第1 項前段、第62條前段、第41條第1 項前段，罰金罰鍰提高標
準條例第1條前段、第2項，判決如主文。
本案經檢察官甲○○到庭執行職務。
中　　華　　民　　國　　94　　年　　5 　　月　　18　　日
                      交通法庭  審判長法  官  張維君
                                      法  官  劉惠娟
                                      法  官  伍逸康
右正本證明與原本無異。
如不服本判決，應於收受送達後10日內向本院提出上訴書狀。
（須附繕本）
中　　華　　民　　國　　94　　年　　5 　　月　　27　　日
                                      書記官  蘇  豫
附錄本案論罪科刑法條全文：
刑法第284條
因過失傷害人者，處6 月以下有期徒刑、拘役或500 元以下罰金
，致重傷者，處1 年以下有期徒刑、拘役或500 元以下罰金。
從事業務之人，因業務上之過失傷害人者，處1 年以下有期徒刑
、拘役或1,000 元以下罰金，致重傷者，處3 年以下有期徒刑、
拘役或2,000 元以下罰金。
